【裁判字號】    95,易,1314
【裁判日期】    951213
【裁判案由】    竊盜
【裁判全文】
臺灣彰化地方法院刑事判決              95年度易字第1314號
公  訴  人  臺灣彰化地方法院檢察署檢察官
被      告  甲○○
上列被告因竊盜等案件，經檢察官提起公訴（95年度偵字第6758
號、第8538號），本院依簡式審判程序判決如下：
    主  文
甲○○幫助意圖為自己不法之所有，以恐嚇使人將本人之物交付
，累犯，處有期徒刑肆月，如易科罰金，以銀元佰元即新台幣
玖佰元折算壹日；又竊盜，累犯，處有期徒刑月，如易科罰金
，以新台幣壹仟元折算壹日。應執行有期徒刑陸月，如易科罰金
，以銀元佰元即新台幣玖佰元折算壹日。
  犯罪事實及理由
一、本件犯罪事實除補充及更正如下外，其餘均與檢察官起訴書
    之記載相同，茲引用之（如附件）：
    (一)被告因違反毒品危害防制條例案件，經法院判處有期徒
        刑8月確定，於民國95年1月3日因縮短刑期期滿執行完
        畢。
    (二)被告基於幫助他人犯罪之不確定故意，係於95年6月中
        旬某日，將自己所申請開立之中華郵政股份有限公司永
        靖郵局帳戶（帳號00000000000000號）之存摺、提款卡
        、印章及提款密碼，在彰化縣員林鎮○○○○道下，親
        手交付予收購帳戶之不詳年籍姓名之成年人（起訴書誤
        載為以託運之方式交付），並當場收取出售帳戶之代價
        新台幣5千元。
    (三)被告於日間侵入乙○○住處竊盜，侵入住宅部分未據乙
        ○○告訴。
二、本件證據除補充被告於本院審理時之自白外，其餘亦均與檢
    察官起訴書之記載相同，茲引用之（如上附件）。
三、被告幫助恐嚇取財之行為後，刑法於民國94年2月2日修正公
    布，並於95年7月1日施行，關於本案被告幫助恐嚇取財部分
    應適用之新、舊法，茲論述如下：
    (一)刑法第2條第1項規定，係規範行為後法律變更所生新舊
        法律比較適用之準據法，於95年7月1日刑法施行後，應
        適用刑法第2條第1項之規定，為「從舊從輕」之比較（
        最高法院95年5月23日第8次刑事庭會議決議第1點第1項
        參照）。
    (二)至於被告不論依修正前之刑法第47條，或修正後之刑法
        第47條第1項之規定，均構成累犯，是於本案新舊法對
        被告而言並無有利或不利之情形。
    (三)刑法第346條第1項恐嚇取財罪，法定刑得併科1千元以
        下罰金，依修正後刑法施行法增訂第1條之1規定：「中
        華民國94年1月7日刑法修正施行後，刑法分則編所定罰
        金之貨幣單位為新臺幣。94年1月7日刑法修正時，刑法
        分則編未修正之條文定有罰金者，自94年1月7日刑法修
        正施行後，就其所定數額提高為30倍。但72年6月26 日
        至94年1月7日新增或修正之條文，就其所定數額提高為
        3倍」及刑法第33條第5款修正為：「主刑之種類如下：
        五、罰金：新臺幣1千元以上，以百元計算之」等規定
        ，是依修正後之法律，刑法第346條第1項恐嚇取財罪所
        得科處之罰金刑最高為新臺幣3萬元、最低為新臺幣1千
        元；然依被告行為時之刑罰法律，即罰金罰鍰提高標準
        條例第1條前段規定之提高倍數10倍、現行法規所定貨
        幣單位折算新臺幣標準第2條規定以新臺幣元3倍折算之
        及修正前刑法第33條第5款規定之罰金最低額1元計算，
        該罪之罰金刑最高額雖與新法同為新臺幣3萬元，然最
        低額已有不同。因此，比較上述修正前、後之法律，自
        以被告行為時關於科處罰金刑之法律較有利於被告。
    (四)修正前刑法第30條第1項前段原規定「幫助他人犯罪者
        ，為從犯。」，修正後為「幫助他人實行犯罪行為者，
        為幫助犯」；又該條第2項原規定「從犯之處罰，得按
        正犯之刑減輕之。」，將之修正為「幫助犯之處罰，得
        按正犯之刑減輕之。」，是本條僅法條文字有所修正。
        惟被告不論依修正前或修正後刑法第30條規定，均構成
        幫助犯，經比較新、舊法結果，對被告並無有利或不利
        之情形。
    (五)依刑法第2條第1項規定為新舊刑法比較時，應就罪刑有
        關之共犯、未遂犯、連續犯、想像競合犯、牽連犯以及
        累犯加重、自首減輕、暨其他法定加減原因（如身分加
        減）與加減例等一切情形，綜其全部之結果，而為比較
        ，再適用有利於行為人之法律處斷，而不得一部割裂分
        別適用不同之新舊法（最高法院24年上字第4634號判例
        意旨、95年第8次刑事庭會議決議第1點第4項參照）。
        經綜合比較新、舊法之結果，以被告行為時之舊法較有
        利於被告，依刑法第2條第1項前段規定，是本案有關被
        告幫助恐嚇取財之犯行，自應一體適用被告行為時之法
        律即修正前刑法第30條、第33條第5款、第47條，罰金
        罰鍰提高標準條例第1條前段，現行法規所定貨幣單位
        折算新臺幣條例第2條之規定。
四、易科罰金及定應執行刑部分：
    (一)被告行為後，刑法第41條第1項前段關於易科罰金折算
        標準之規定，業於94年2月2日修正公布，並於95年7月1
        日施行，由「犯最重本刑為五年以下有期徒刑以下之刑
        之罪，而受六個月以下有期徒刑或拘役之宣告，因身體
        、教育、職業、家庭之關係或其他正當事由，執行顯有
        困難者，得以一元以上三元以下折算一日，易科罰金。
        」修正為「犯最重本刑為五年以下有期徒刑以下之刑之
        罪，而受六個月以下有期徒刑或拘役之宣告者，得以新
        臺幣一千元、二千元或三千元折算一日，易科罰金。」
        應依刑法第2條第1項規定，適用最有利於行為人之法律
        （最高法院95年第8次刑事庭會議決議第3點第2項參照
         ）。而修正前刑法第41條第1項前段之易科罰金折算標
        準，依修正刪除前之罰金罰鍰提高標準條例第2條規定
        ，應就其原定數額提高為100倍折算1日，並依現行法規
        所定貨幣單位折算新臺幣條例第2條規定，以新臺幣元
        3倍折算之，亦即修正前刑法第41條第1項前段之易科罰
        金折算標準，應以銀元300元即新臺幣900元折算為1日
        ，經比較新、舊法結果，應以被告行為時之法律舊法較
        有利於被告，依刑法第2條第1項前段規定，是本案關於
        被告幫助恐嚇取財部分自應適用被告行為時之法律即修
        正前刑法第41條第1項前段、修正前罰金罰鍰提高標準
        條例第2條規定，併諭知易科罰金之折算標準。
    (二)又刑法於94年2月2日修正公布，並於95年7月1日施行，
        修正前刑法第51條規定：「數罪併罰，分別宣告其罪之
        刑，依左列各款定其應執行者：」其中第5款規定：「
        宣告多數有期徒刑者，於各刑中之最長期以上，各刑合
        併之刑期以下，定其刑期。但不得逾20年。」，修正後
        刑法第51條第5款規定：「宣告多數有期徒刑者，於各
        刑中之最長期以上，各刑合併之刑期以下，定其刑期。
        但不得逾30年。」，是依刑法第51條第5款定應執行刑
        時，如裁判確定前犯數罪，其中一罪在新法施行前者，
        即應依刑法第2條第1項為新、舊法之比較（最高法院第
        8次刑事庭會議決議第5點第1項參照），經比較結果，
        修正後刑法並非較有利於行為人，依刑法第2條第1項前
        段之規定，仍應依修正前刑法，定其應執行之刑【按此
        部分與上開新、舊法比較之結果尚無應綜合比較及一體
        適用之情形，蓋依現在仍有效之24年上字第4634號判例
        及95年度第8次刑事庭決議，就應綜合比較及一體適用
        之範圍，均未將易刑處分（即易服勞役、易科罰金）及
        數罪併罰之定執行刑納入綜合比較及一體適用之範圍，
        故本院認易刑處分（即易服勞役、易科罰金）及數罪併
        罰之定執行刑，雖應比較新舊法，但並無應與本刑論罪
        科刑之規定一體適用之必要，應另行單獨予以比較適用
        ，此觀諸倘被告犯二罪，其中一罪經比較後應適用新法
        （或無庸比較而直接適用新法），另一罪經比較後應適
        用舊法時，根本不可能依一體適用原則直接適用新法或
        舊法定應執刑猶明，附此敘明】，是爰依修正前刑法第
        51條第5款、第41條第1項前段、修正前罰金罰鍰提高標
        準條例第2條規定，就本案宣告刑定被告應執行之刑，
        併諭知易科罰金之折算標準。
五、(一)按以恐嚇使人將物交付，有時固亦含有詐欺性質，但與
        詐欺罪之區別，則在行為人對於被害人所用之手段，僅
        使其陷於錯誤，誤信為應交付財物而交付者，為詐欺，
        使發生畏懼心，明知不應交付財物而交付者，為恐嚇。
        然因恐嚇手段，常以虛假之事實為內容，故有時不免含
        有詐欺之性質，倘含有詐欺性之恐嚇取財行為，足使人
        心生畏懼，自應僅論以高度之恐嚇取財罪，殊無再適用
        詐欺取財罪之餘地 (最高法院30年上字第668號判例及
        84年台上字第1993號判決意旨可資參照)。本案被害人
        遭不法份子佯以其子已遭綁架，恐嚇被害人匯款，否則
        將對被害人之子不利，除使被害人誤信其子在不法集團
        手上外，亦因此心生畏懼，為被害人上揭指述綦詳，是
        核被告所為，係犯刑法第30條第1項、第346條第1項之
        幫助恐嚇取財罪。
    (二)又按刑事訴訟法第368條雖明定法院不得就未經起訴之
        犯罪審判，但其事實如已為起訴書狀所明，則起訴法
        條縱有疏誤，法院亦得就起訴之行為，依同法第300條
        之規定，變更起訴法條而為判決。是檢察官起訴涉犯侵
        占罪嫌者，得否變更其所引之法條而論以背信罪，應就
        起訴書所載之犯罪事實，與法院認定之事實是否同一，
        為具體之判斷，不得僅因侵占與背信係屬構成要件不同
        之二罪名，即概括認為無變更起訴法條之餘地 (最高法
        院86年度台上字第1017號判決要旨足供參考)。本件不
        法集團所為之恐嚇手段，雖以虛假之事實為內容，故含
        有詐欺之性質，然該含有詐欺性之恐嚇取財行為，已足
        使人心生畏懼，自應僅論以高度之恐嚇取財罪，不再論
        詐欺取財罪，已如上說明，是公訴人認被告所為係犯刑
        法第30條第1項、第339條第1項之幫助詐欺取財罪嫌，
        容有所誤，然因本案犯罪事實已為起訴書所載明，本院
        自得依刑事訴訟法第300條之規定，變更起訴法條而為
        判決，附此敘明。
六、量刑理由：
    被告前已有施用毒品之前科紀錄，有臺灣高等法院被告前案
    紀錄表可證，且自陳係因缺錢施用毒品而為本案犯行，顯見
    被告沉溺毒品無法自拔，乃率意另行犯罪以求快速獲取金錢
    購毒施用，惡性非輕，且被告任意提供帳戶予不法份子使用
    ，不僅幫助詐騙者遂行不法目的，同時使不法份子得以隱匿
    真實身分，減少遭查獲之風險，愈使其肆無忌憚，加深犯罪
    之猖獗，嚴重破壞犯罪查緝工作、影響社會治安及金融秩序
    ，又侵入住宅行竊，對家宅安全之危害及造成被害人財物之
    損失，全部犯罪情節亦非輕微，惟犯後坦承犯行，態度尚稱
    良好，復一經傳喚即行到庭，顯仍知尊重法律，應已知所悔
    悟等一切情狀，分別量處如主文所示之刑，並分別依修正前
    後刑法第41條第1項前段諭知易科罰金之折算標準；再依修
    正前刑法第51條第5款規定定應執行刑，並依修正前刑法第
    41條第1項前段規定諭知應執行刑易科罰金之折算標準。
七、應適用之法條：
    (一)刑事訴訟法第273 條之1 第1 項，第299 條第1 項前段
        第300條、第310 條之2 、第454 條第2 項。
    (二)刑法第2條第1項前段、（修正前）第30條、第346條第
        1項、（修正前）第47條、（修正前）第41條第1項前段
        、第320條第1項、第47條第1項、第41條第1項前段、（
        修正前）第51條第5款。
    (三)罰金罰鍰提高標準條例第1條前段、（修正前）第2條。
    (四)刑法施行法第1條之1。
八、(一)按本判決係依刑事訴訟法第310條之2、第454條第2項製
        作，依法僅需記載當事人欄、主文、犯罪事實、證據名
        稱、應適用之法條及得於10日內上訴之旨，並得以簡略
        方式為之；如認定之犯罪事實、證據及應適用之法條，
        與檢察官聲請簡易判決處刑書或起訴書之記載相同者，
        得引用之。
    (二)又上揭所指應記載之「犯罪事實」，揆諸同法第308條
        後段原關於有罪之判決書應記載「事實」之規定，已修
        正為應記載「犯罪事實」，核其修正之立法理由，即指
        明「犯罪事實」，係指符合犯罪構成要件之具體社會事
        實。是以構成犯罪事實以外之其他適用法律事實，例如
        刑罰加重（含累犯在內)或減輕事由等，自可無須在「
        犯罪事實」欄中記載（法院辦理刑事訴訟案件應行注意
        事項第14 4點參照），惟仍應於主文中予以表明，並於
        應適用之法條欄予以引用。
九、如不服本件判決，得自收受送達之日起10日內，向本院提起
    上訴。
本案經檢察官劉世豪到庭執行職務。
中    華    民    國    95    年    12    月    13    日
                  刑事第二庭    法  官  周淡怡
以上正本證明與原本無異。
如不服本判決，應於判決送達後10日內，向本院提出上訴狀（須
附上訴狀繕本）。
告訴人或被害人對於判決如有不服具備理由請求檢察官上訴者，
其上訴期間之計算係以檢察官收受判決正本之日期為準。
中    華    民    國    95    年    12    月    13    日
                                書記官  劉玫金
附錄論罪科刑法條全文
修正前中華民國刑法第30條（幫助犯及其處罰）
幫助他人犯罪者，為從犯。雖他人不知幫助之情者，亦同。
從犯之處罰，得按正犯之刑減輕之。
中華民國刑法第346條（單純恐嚇罪）
意圖為自己或第三人不法之所有，以恐嚇使人將本人或第三人之
物交付者，處6月以上5年以下有期徒刑，得併科1千元以下罰金
。
以前項方法得財產上不法之利益，或使第三人得之者，亦同。
前二項之未遂犯罰之。
中華民國刑法第320條
（普通竊盜罪、竊佔罪）
意圖為自己或第三人不法之所有，而竊取他人之動產者，為竊盜
罪，處 5 年以下有期徒刑、拘役或 5 百元以下罰金。
意圖為自己或第三人不法之利益，而竊佔他人之不動產者，依前
項之規定處斷。
前二項之未遂犯罰之。


司法院資訊處製作；財團法人民間司法改革基金會備份。
